【裁判字號】    97,訴,141
【裁判日期】    970321
【裁判案由】    第三人異議之訴
【裁判全文】
臺灣高雄地方法院民事判決               97年度訴字第141號
原      告  乙○○
訴訟代理人  張榮作律師
被      告  台灣土地銀行股份有限公司
法定代理人  甲○○
訴訟代理人  鄭逸民
上列當事人間第三人異議之訴事件，本院於民國97年3 月6 日言
詞辯論終結，判決如下：
    主  文
原告之訴駁回。
訴訟費用由原告負擔。
    事實及理由
一、原告主張：原告配偶蘇鐘月春之父鐘瑞源，於民國87年2 月
    5 日擔任訴外人鐘王隨向被告貸款新台幣（下同）10,000,0
    00元之連帶保證人，嗣鐘瑞源於88年1 月27日死亡，上開借
    款之連帶保證債務由蘇鐘月春等子女共同繼承。嗣上開借款
    因逾期未繳，經被告於92年5 月5 日以92年度裁全字第2455
    號裁定，向本院聲請對蘇鐘月春名下坐落高雄縣茄萣鄉○○
    段146 地號土地（下稱系爭土地）為假扣押執行，經本院以
    92年度執全字第1144號假扣押執行事件，於92年5 月9 日對
    系爭土地為假扣押登記。惟系爭土地係原告於85年3 月15日
    向訴外人陳直一購買，因系爭土地係屬農地，當時原告並無
    自耕農身分，原告遂借名登記於蘇鐘月春名下，且購買系爭
    農地之款項均係由原告支付，是系爭土地之所有權自應屬原
    告所有，被告卻誤認系爭土地為蘇鐘月春所有，向本院聲請
    假扣押執行，顯有違誤，原告爰依強制執行法第15條規定提
    起第三人異議之訴等語。聲明：本院92年度執全字第1144號
    假扣押執行事件，就系爭土地所為假扣押登記之強制執行程
    序，應予撤銷。
二、被告則以：按土地法第43條規定，依土地法所為登記有絕對
    效力，系爭土地既登記為蘇鍾月春所有，自屬蘇鍾月春所有
    之財產，原告雖主張系爭土地係伊所購買，而借名登記於蘇
    鍾月春等情，縱然屬實，亦僅係原告與蘇鍾月春間借名登記
    之關係，系爭土地既未移轉登記予原告所有，原告並未合法
    取得系爭土地之所有權，其自無排除強制執行之權利等語置
    辯。聲明：原告之訴駁回。
三、兩造對下列事項不予爭執，並有系爭土地之土地登記謄本、
    土地登記簿、土地所有權狀各1 份（本院卷第7 至10頁）附
    卷可憑，且經本院調閱本院92年度執全字第1144號卷宗核閱
    屬實，堪認為真實：
  (1)原告配偶蘇鐘月春之父鐘瑞源，於87年2 月5 日擔任鐘王隨
    向被告貸款10,000,000元之連帶保證人，嗣鐘瑞源於88年1
    月27日死亡，上開借款之連帶保證債務由蘇鐘月春等子女共
    同繼承。
  (2)系爭土地係於85年5 月21日，以買賣為原因登記為蘇鐘月春
    所有，目前仍登記為蘇鐘月春所有。系爭土地經本院以92年
    度執全字第1144號假扣押執行事件，於92年5 月9 日為假扣
    押登記。
四、本件爭點為：原告主張其就系爭土地有所有權，而得以排除
    本院92年度執全字第1144號假扣押執行事件，對系爭土地所
    為假扣押登記，有無理由？
  (1)按強制執行法第15條前段規定：「第三人就執行標的物有足
    以排除強制執行之權利者，得於強制執行程序終結前，向執
    行法院對債權人提起異議之訴。」，而該條所謂就執行標的
    物有足以排除強制執行之權利者，係指對於執行標的物有所
    有權、典權、留置權、質權存在情形之一者而言（最高法院
    68年台上字第3190號判例參照）。次按土地法第43條規定：
    「依本法所為之登記，有絕對效力。」；民法第758 條規定
    ：「不動產物權，依法律行為而取得設定、喪失、及變更者
    ，非經登記，不生效力。」
  (2)本件原告主張系爭土地係伊於85年3 月15日向訴外人陳直一
    購買，而借名登記於蘇鐘月春名下等情，固據原告提出不動
    產買賣契約書（本院卷第23頁）、原告所有之彰化銀行及保
    證責任高雄縣岡山信用合作社活期儲蓄存款存摺交易明細表
    （本院卷第11至14頁）各1 份為證，惟查，上開不動產買賣
    契約書所載買受人係蘇鍾月春，並非原告，且依該買賣契約
    書之內容，蘇鍾月春係向陳直一購買包含系爭土地在內之3
    筆土地，總價金為25,000,000元，惟並未記載系爭土地之買
    賣價額為何，又原告所提上揭活期儲蓄存款存摺交易明細表
    2 份，固有分別記載於85年5 月14日支出788,000 元；於85
    年4 月1 日支出2,614,000 元，惟此僅能證明原告所有上揭
    帳戶有上開提款之紀錄，並不能證明上揭款項即係用於支付
    買賣系爭土地之價款，是原告主張系爭土地係伊出資向陳直
    一購買云云，尚非無疑。況縱認原告所主張系爭土地係伊出
    資向陳直一所購買，並借名登記於蘇鍾月春名下等情屬實，
    惟依上揭土地法第43條及民法第758 條等規定，系爭土地現
    既係登記為蘇鍾月春所有，蘇鍾月春自為系爭土地之所有權
    人，在原告未終止其與蘇鍾月春間之借名登記契約，並將系
    爭土地移轉登記予原告所有前，原告仍非系爭土地之所有權
    人。而原告既非系爭土地之所有權人，參照上揭判例意旨，
    原告就系爭土地自無排除強制執行之權利。
五、綜上所述，原告並非系爭土地之所有權人，其就系爭土地並
    無排除強制執行之權利。從而，原告依據強制執行法第15條
    規定，請求撤銷本院92年度執全字第1144號假扣押執行事件
    ，就系爭土地所為假扣押登記之強制執行程序，自屬無據。
    本件原告之訴為無理由，應予駁回。
六、本件事證已明，原告另聲請傳喚證人鐘天賞及洪振輝，本院
    認已無調查之必要，一併敘明。
七、據上論結，本件原告之訴為無理由，依民事訴訟法第78條，
    判決如主文。
中    華    民    國     97    年    3    月    21    日
                         民事鳳山分庭法  官  呂憲雄
正本證明係照原本作成。
如不服判決，應於送達後二十日內，向本院提出上訴狀並表明上
訴理由，如於判決送達前提起上訴者，應於判決送達後十日內補
提上訴理由書（須附繕本）。
中    華    民    國     97    年    3    月    21    日
                                     書記官  李文廣


司法院資訊處製作；財團法人民間司法改革基金會備份。
